臺灣臺中地方法院行政訴訟判決
110年度交字第139號
原      告  王怡翔  

被      告  臺中市交通事件裁決處
                      設臺中市○○區○○○路00號
代  表  人  黃士哲    住同上
訴訟代理人  黃曉妍律師
上列當事人間交通裁決事件，原告不服被告民國110年3月12日中
市裁字第68-GU0000000號裁決書，提起行政訴訟，本院判決如下
：
    主  文
原告之訴駁回。
訴訟費用新臺幣參佰元由原告負擔。
    事實及理由
一、程序事項：按行政訴訟法第237條之7規定，交通裁決事件之
    裁判，得不經言詞辯論為之。本件屬交通裁決事件，依兩造
    所述各節及卷內資料其事證已臻明確，本院認無經言詞辯論
    之必要，爰不經言詞辯論而為判決。
二、事實概要：
　　原告於民國110年2月10日20時52分許，駕駛號牌2576-X2號
    自用小客車（下稱系爭車輛），行經臺中市○○區○○路○段00
    號前，因「拒絕接受酒精濃度測試之檢定」之違規行為，遭
    臺中市政府警察局清水分局（下稱舉發機關）認定原告違反
    道路交通管理處罰條例第35條第4項第2款之規定，當場對原
    告掣開第GU0000000號違反道路交通管理事件通知單。被告
    續於110年3月12日以中市裁字第68-GU0000000號裁決書（下
    稱原處分），依道路交通管理處罰條例（以下簡稱道交條例
    ）第35條第4項第2款及「違反道路交通管理事件統一裁罰基
    準表」之規定，按期限內到案之基準，裁處原告第1階罰鍰
    新臺幣（下同）180,000元，吊銷汽車駕駛執照，3年內不得
    考領駕駛執照，並應參加道路交通安全講習。
三、原告主張略以：
　　原告於110年2月20日在朋友家中小聚有飲酒，在系爭車輛車
    內休息，經警車臨檢原告，因原告有遲疑，警方便以拒測將
    本人開罰。原告承認有喝酒，但被告裁處吊銷大貨車駕照，
    係過度處罰，請求僅吊扣自小客車駕照等語。並聲明：原處
    分撤銷。
四、被告答辯則以：
　　原告駕車停在機車優道先上易生危害，員警上前攔查，攔查
    過程發現原告身上散發酒味，且原告自承有飲酒，員警自得
    對原告實施酒測，原告亦有配合酒測之義務。惟原告經員警
    告知拒絕酒測之法律效果後，仍拒接受酒精濃度測試檢定等
    語。並聲明：原告之訴駁回。
五、本院之判斷：
(一)按「汽機車駕駛人，駕駛汽機車經測試檢定有下列情形之一
    ，機車駕駛人處新臺幣一萬五千元以上九萬元以下罰鍰，汽
    車駕駛人處新臺幣三萬元以上十二萬元以下罰鍰，並均當場
    移置保管該汽機車及吊扣其駕駛執照一年至二年；……：一、
    酒精濃度超過規定標準。」、「汽機車駕駛人有下列各款情
    形之一者，處新臺幣十八萬元罰鍰，並當場移置保管該汽機
    車、吊銷其駕駛執照及施以道路交通安全講習；如肇事致人
    重傷或死亡者，吊銷其駕駛執照，並不得再考領：二、拒絕
    接受第一項測試之檢定。」、「汽車駕駛人，曾依…第35條
    第4項前段…規定吊銷駕駛執照者，3年內不得考領駕駛執照
    」，行為時道交條例第35條第1項第1款、第4項第2款、第67
    條第2項分別定有明文。
(二)又按，警察職權行使法第8條第1項：「警察對於已發生危害
    或依客觀合理判斷易生危害之交通工具，得予以攔停並採行
    下列措施：一、要求駕駛人或乘客出示相關證件或查證其身
    分。二、檢查引擎、車身號碼或其他足資識別之特徵。三、
    要求駕駛人接受酒精濃度測試之檢定。」之規定，警察對於
    依客觀合理判斷易生危害之交通工具，得予以攔停，要求駕
    駛人出示證件或查證身分，並接受酒精濃度測試之檢定，其
    目的不只在預防酒後駕車行為發生危害，尚有對已完成之違
    規酒後駕車行為予以制裁，以維護交通秩序，保障公共通行
    安全，而課予警察有取締舉發義務，並賦予其對行進中之交
    通工具攔停及要求駕駛人接受酒精濃度測試檢定之權限，故
    駕駛人如依客觀合理判斷有飲酒駕駛之違規行為，且於當時
    實施酒精濃度測試之檢定，可判定其駕駛時之體內酒精濃度
    是否超過規定標準者，駕駛人即有配合測試檢定之義務，是
    不論駕駛人係主動停車後始被警察發現有飲酒駕車嫌疑，抑
    或被發現後予以攔停，均不得拒絕接受酒精濃度測試檢定之
    要求。另所謂「依客觀合理判斷易生危害」，是指依現場狀
    況及依警察經驗對該事件所作之綜合評估，根據客觀明顯事
    實，經警察合理之推論，而認為將可能有危害之發生，此合
    理推斷是個案審查，警察之判斷只要達所謂之合理的懷疑即
    可。
(三)本件舉發經過依舉發機關110年4月19日中市警清分交字第11
    00012186號函復說明說明略以：「據本案舉發員警職務報告
    及採證影像，該2576-X2號車行經沙鹿區中清路七段，無故
    停在機車優先道上，本案舉發員警前往攔查發現陳情人酒容
    酒味眼神呆滯，當時告知酒後駕車相關處罰規定及權利，陳
    情人表示拒絕接受酒精濃度測試之檢定，違規事實明確，本
    分局依法舉發，尚無違失」等語（見本院卷第59頁）。
(四)復經本院勘驗調查舉發機關提供之採證光碟，製成勘驗筆錄
    附卷（見本院卷第115 頁至反面頁）。勘驗結果為：員警密
    錄器畫面時間2021/02/10 21：11：15時至21：26：14時員
    警於現場攔查到原告，原告表示被朋友載來路邊，畫面顯示
    原告坐在駕駛座上，員警表示「什麼載來路邊？你就坐在這
    裡還要硬拗」，另一員警表示「我們有看到你開車哦」，員
    警表示「要酒測嗎？」，原告仍主張朋友將其載來路邊，另
    一員警表示「我們來，沒有看到你朋友，只有看到你而已」
    ，員警拿出酒測器及新吹管，詢問原告是否接受酒測，另一
    員警詢問原告有無喝酒，原告表示「有」，另一員警詢問原
    告喝多少，原告向員警求情並表示停在路邊，另一員警表示
    「你剛停在路中，看到你怪怪，才叫你停路邊，來了發現你
    有喝」並告知已聞到很濃的酒味，接著員警詢問原告是否酒
    測，原告未回應，員警表示「你若要拒測，當場移置車輛保
    管，駕照吊銷3年不得重考，罰18萬，你要拒測還是要測？
    」，原告仍主張停在路邊，員警查驗原告身分，詢問原告有
    無酒駕紀錄，原告表示有酒駕紀錄，員警詢問原告是否要酒
    測，並告知拒測之法律效果，員警再次詢問原告是否酒測，
    告知酒測及拒測規定，原告表示不要測，員警按下拒測鍵，
    並請原告於酒測單上簽名，請原告取出車內貴重物品，接著
    請另一員警載原告回去寫扣車單及紅單。
(五)依上開舉發經過及勘驗結果可知，舉發員警行經臺中市○○區
    ○○路○段00號與中航路一段口前，發現系爭車輛停放於機車
    優先道上，遂上前攔查，發現原告眼神呆滯，對話模糊，並
    聞得原告身上帶有酒味，經員警告知原告拒絕酒測之法律效
    果後，拆開新吹管，裝置於酒測器上，原告表示拒測，員警
    即按下拒絕酒測鍵等情。再按卷附舉發機關檢附之路口監視
    器擷圖（見本院卷第65-67頁）可知，當時系爭車輛沿中清
    路七段與中航路一段路口處行駛，並停放於中清路七段20號
    前之機車優先車道上，足徵原告確有駕駛系爭車輛違規停放
    機車優先道之行為，員警依客觀合理判斷系爭車輛為「易生
    危害之交通工具」，員警之行為屬於合法攔停盤查之狀態，
    依警察職權行使法第8條第1項第3款之規定，員警依客觀合
    理判斷，認駕駛人有發生危害之危險時，本得攔停，要求駕
    駛人接受酒測，原告亦自承有飲酒之事實，員警乃基於職務
    上之經驗判斷而可認原告有酒後駕車之行為，要求原告接受
    酒精濃度測試之檢定，自屬合法，原告即有配合酒測檢定之
    義務。故原告主張是朋友載來路邊云云，即非可採。又員警
    詢問原告飲酒結束時間，並告知原告拒測之法律效果，原告
    明確表示「不要測」，並有卷附酒測單（見本院卷第51頁）
    顯示：檢定合格單號：J0JA0000000、儀器器號：D19148、
    日期：2021/02/10、案號：280、拒絕酒測、20：52，在卷
    可稽。由此可見，員警不但有踐行告知拒絕酒測應受之處罰
    ，且原告亦有前述之直接拒絕接受酒精濃度測試檢定之行為
    ，至為灼然。故原告確有飲酒後駕駛系爭車輛且於酒測單所
    揭示之時點為拒絕接受酒測檢定之違規行為，合於道交條例
    第35條第4項之規定，被告予以原處分裁罰原告，洵屬有據
    。
(六)至於原告主張吊銷大貨車駕照，有過度處罰之閒云云。依道
    路交通管理處罰條例第68條第1項之規定，其修正前、後僅
    將原條文中之「吊扣或」3字刪除，可知立法者真意在於汽
    車駕駛人因違反道路交通管理處罰條例及道路交通安全規則
    之規定，受「吊銷駕照」處分者，仍維持一併吊銷其持有各
    級車類之駕駛執照，已經考量人民工作、生活及人格自由發
    展，而禁止受吊銷駕駛執照之人於3年內再次考領駕駛執照
    ，亦與該處分所追求之公共利益，即用路大眾之用路安全具
    關聯性，該處分所侵害之工作權亦僅限於駕駛車輛部分，其
    手段與目的間無違反比例原則。又汽車駕駛執照區分為輕型
    機車、重型機車、小型車、大貨車、大客車、聯結車駕駛執
    照等，並於小型車以上駕駛執照再區分普通及職業部分，此
    係因應車輛分類所為之區分，各類駕駛執照應考資格雖有不
    同之經歷需求，但其考驗及格，獲准駕車行駛道路之權利則
    為一致，亦即經處吊銷駕駛執照處分時，不論是否為取得較
    高等級車類之駕駛資格者，均無可持其他等級車種駕駛執照
    再駕車行駛於道路之權利；況如仍准其繼續駕駛其他類別汽
    車，尚無法達到有效處罰及維護道路交通安全之立法目的。
    本件原告既有拒測之違規行為，即已構成「拒絕接受酒精濃
    度測試之檢定」之處罰要件，依前揭行為時道路交通管理處
    罰條例第35條第4項第2款規定，即應受吊銷駕駛執照之處罰
    ，並依同條例第67條第2項前段及第68條第1項之規定，自包
    含原告所執有各級車類之駕駛執照，且3年內不得考領駕駛
    執照。至於原告上開所述駕照被吊銷將影響生活，雖非無可
    憫之處，然原告既有上開違規行為，即應依前揭規定裁處，
    尚難據此作為免責或改罰之事由，本院亦無任何裁量免罰之
    餘地，是原告上開主張，於法無據，礙難准許。
六、綜上所述，原告違規事證明確，被告依法所為原處分並無違
    誤，原告訴請撤銷，為無理由，應予駁回。
七、本件第一審裁判費為300元，應由原告負擔，爰確定第一審
    訴訟費用額如主文第2項所示。
據上論結，本件原告之訴為無理由，依行政訴訟法第237條之7、
第98條第1項前段、第237條之8第1項，判決如主文。
中　　華　　民　　國　 110　　年　　10　　月　　27　　日
　　　　　　　　　行政訴訟庭　法　官　  吳俊螢
上為正本係照原本作成。
如不服本判決，應於送達後20日內，向本院提出上訴狀，其未表
明上訴理由者，應於提出上訴後20日內向本院補提理由書（均須
按他造人數附繕本）。上訴理由應表明關於原判決所違背之法令
及其具體內容，或依訴訟資料可認為原判決有違背法令之具體事
實。
中　　華　　民　　國　 110　　年　　10　　月　　27　  日
　　　　　　　　　　　　　　　書記官　  簡芳敏